【裁判字號】    99,交聲,2352
【裁判日期】    990630
【裁判案由】    聲明異議
【裁判全文】
臺灣臺中地方法院交通事件裁定        99年度交聲字第2352號
原處分機關    交通部公路總局臺中區監理所豐原監理站
異  議  人    甲○○
即受處分人
上列受處分人因違反道路交通管理處罰條例案件，對於交通部公
路總局臺中區監理所豐原監理站民國99年6月1日所為之裁決（豐
監稽違字第裁63─HD0000000號裁決書），聲明異議，本院裁定
如下：
    主    文
原處分撤銷。
甲○○汽車駕駛人，駕車行經有燈光號誌之交岔路口闖紅燈，處
罰鍰新臺幣壹仟捌佰元，並記違規點數參點；又甲○○汽車駕駛
人，駕駛汽車有違反道路交通管理處罰條例之行為，經交通勤務
警察制止時，拒絕停車接受稽查而逃逸，處罰鍰新臺幣參仟元，
並記違規點數壹點。
    理    由
一、原處分機關處分意旨略以：聲明異議人即受處分人（下稱異
    議人）甲○○駕駛所有車牌號碼JBM－757號重型機車，於民
    國99年4月7日14時42分許，行經臺中縣沙鹿鎮○○路與明德
    路口處，因「闖紅燈及不服稽查逃逸」之違規，為臺中縣警
    察局清水分局員警依道路交通管理處罰條例第53條第1項及
    第60條第1項逕行舉發。原處分機關於99年6月1日以豐監稽
    違字第裁63-HD0000000號裁決書，裁處異議人罰鍰新臺幣（
    下同）4,800元等語。
二、異議人聲明異議意旨略以：伊當日係從中清路要去沙鹿童綜
    合醫院，過了沙鹿交流道後汽車與機車需分道行駛，機車道
    不能直接往沙鹿方向，必須先往清水方向行駛後第一個路口
    紅綠燈迴轉往沙鹿方向；當時伊跟隨多輛機車同行，迴轉後
    第一個路口是交流道汽車往沙鹿方向，路口有一個紅綠燈，
    同行多輛機車繼續行駛，伊也沒注意號誌是否變為綠燈也一
    起繼續行駛，過了此紅綠燈口為彎道，這時看見有2輛機車
    已被攔下，然後看見另一名員警在路旁揮手，但同行機車沒
    人停，當時不知警員是否要伊停下，因為前方還有機車繼續
    行駛，心想應非闖紅燈而要伊停車；事後收到裁決單說伊闖
    紅燈及不服稽查，乃至原處分機關提出異議，希望有違規之
    照片或錄影證明，後來只收到公文並指伊顯係卸責之言，仍
    未提供違規照片或錄影，爰依法聲明異議等詞。
三、按汽車（包括機器腳踏車）駕駛人，行經有燈光號誌管制之
    交岔路口闖紅燈者，處1,800元以上5,400元以下罰鍰，並記
    違規點數3點；又汽車駕駛人，駕駛汽車有違反本條例之行
    為，經交通勤務警察或依法令執行交通稽查任務人員制止時
    ，不聽制止或拒絕停車接受稽查而逃逸者，除按各該條規定
    處罰外，處新臺幣3,000元以上6,000元以下罰鍰，並記違規
    點數1點，道路交通管理處罰條例第53條第1項、第60條第1
    項、第63條第1項第1、3款分別定有明文。
四、經查：
(一)、異議人於99年4月7日下午2時42分許，在臺中縣沙鹿鎮○
      ○路與民德路口處，駕駛車號JBM-757號重機車，有「
      闖紅燈（一男、往沙鹿）經鳴笛未停車受檢，駕車駛離
      現場」之違規事實，經臺中縣警察局清水分局光華派出所
      員警掣發中縣警交字第HD0000000號舉發通知單逕行舉發
      ，異議人於期限內到案提出申訴，經原處分機關向原舉發
      機關發函查詢後回覆略以：『二、經查本案係舉發員警於
      99年4月7日14時42分在沙鹿鎮○○路與民德路口執勤時，
      當場發現陳情人騎乘重機車（車號JBM-757）於該路口闖
      紅燈（明德路往三民路），員警見狀立即示意停車受檢，
      惟陳情人未依指示停車並加速駛離，遂記下該車牌照號碼
      、車型等可資辨明資料，查證無誤後依法逕行舉發（違規
      事實：1.闖紅燈、2.不服稽查逃逸），舉發過程核無不當
      ；另陳情人明知員警揮手示意攔停，即應停車受檢，則陳
      情人於申訴書所述「不知警方目標是哪台機車」，顯係卸
      責之言…』，原處分機關遂於99年6月1日，依違反道路交
      通管理處罰條例第53條第1項、第60條第1項之規定，以豐
      監稽違字第裁63－HD0000000號裁決書，裁處受處分人罰
      鍰4,800元等情，有上開舉發通知單、裁決書、臺中縣警
      察局清水分局99年5月3日中縣清警交字第0990028612號函
      各1份在卷可稽。
(二)、按警方取締交通違規事件，其以照相、錄影等方式取證者
      ，固足為違規之證，惟警員當場舉發者，舉發警員親身之
      見聞，亦足為違規人違規之證明，非必所有違規事件，均
      須有照相、錄影等證據方足為違規之數據，蓋違規人之違
      規行為有諸多態樣，且甚多違規行為事出突然，本即無法
      要求執法人員就每一違規行為均須以照相、錄影之方式存
      證後始得舉發，則本件異議人以員警未能提出違規照片或
      錄影資料為由，聲明異議其無違規行為，即難逕認為有據
      。復按汽車（包括機車）行駛至交岔路口，其行進應遵守
      燈光號誌或交通指揮人員之指揮，遇有交通指揮人員指揮
      與燈光號誌並用時，以交通指揮人員之指揮為準；道路交
      通安全規則第102條第1項第1款定有明文；異議人沿臺中
      縣沙鹿鎮○○路往三民路之交岔路口時，並無交通指揮人
      員在場指揮，其行進即應依「號誌」之指示，而非依照其
      他行人或車輛之動向，異議人既自承未注意路口燈相狀況
      ，又辯稱行經明德路往三民路口時未闖紅燈云云，諒係卸
      責之詞，並不足採，是異議人於上開時、地確有駕車闖紅
      燈之事實，應堪認定。
(三)、又異議人對於中縣警交字第HD0000000號舉發通知單，於
      應到案期限內曾向交通部公路總局臺中區監理所豐原監理
      站陳述意見，陳述內容摘要：過彎後同行的機車前2台先
      被攔下後警方又再次做攔下的動作，我不知道有違規，也
      不知道警察在攔哪台機車，因為很多台機車根本不知道警
      方的目標是哪台機車等語；且其於聲明異議狀亦載：過了
      紅綠燈路口後是個彎道，行駛中看見有2台機車先前已經
      被攔下，然後看見另一名員警在路旁揮手，但同行機車沒
      人停，我當時也根本不知道係要我停下，因為前面還有許
      多機車繼續行駛，心想那麼多輛車在行駛應該不是闖紅燈
      而要我停車等語；而按汽車駕駛人本即應隨時注意車前狀
      況，且衡諸常情，一般社會大眾違規時對於交通勤務警察
      以揮手及鳴笛方式示意，應均能意識係執行交通稽查任務
      攔停車輛之取締動作；本件異議人於上揭時、地闖紅燈，
      且其違規後確見有警察於路旁執行勤務，並見同行之機車
      已先遭員警攔查，其更見警察有揮動示意動作等情，有上
      揭異議人陳述單及聲明異議狀附卷足憑，故本件異議人既
      已注意到員警之攔停手勢，足認其主觀上已認識員警有以
      異議人為攔查目標之可能性，然異議人並未停車確認周圍
      路況及員警所欲攔停對象，即逕自將車輛駛離現場，縱伊
      係心存僥倖，認員警並非攔查伊而騎乘機車離去，所為已
      難認無逃避稽查之違規，其所辯不知警察揮手是要攔查伊
      之詞，亦難採信，從而，本件異議人有「違反處罰條例之
      行為，拒絕停車接受稽查而逃逸」之違規已甚明確。
五、綜上所述，異議人甲○○確有「駕車行經有燈光號誌管制之
    交岔路口闖紅燈」及「違反處罰條例之行為，拒絕停車接受
    稽查而逃逸」之違規行為，原處分機關援引道路交通管理處
    罰條例第53條第1項、第60條第1項規定，分別裁處罰鍰1,80
    0  元、3,000元之罰鍰，固非無見，然尚應依同條例第63條
    第1項第3款、第1款規定，分別記違規點數3點、1點，原處
    分漏記違規點數，於法自有未合。是異議人之聲明異議雖為
    無理由，惟上開處分既有違法之處，自應由本院將原處分撤
    銷，並自為裁定如主文第2項所示，以資適法。
六、據上論結，應依道路交通管理處罰條例第87條第2項，道路
    交通案件處理辦法第20條，裁定如主文。
中    華    民    國    99    年    6    月    30    日
                    交通法庭   法  官  楊曉惠
上正本證明與原本無異。
如不服本裁定，應於送達後5日內，向本院提出抗告狀。
                               書記官  謝明倫
中    華    民    國    99    年    6    月    30    日

司法院資訊處製作；財團法人民間司法改革基金會備份。
